臺灣彰化地方法院民事判決
110年度重訴字第144號
原      告  莊佳隆  

訴訟代理人  林輝明律師
被      告  莊春木  
上列當事人間請求分割共有物事件，本院於民國111年3月22日言
詞辯論終結，判決如下：
    主      文
一、兩造共有坐落彰化縣○○鄉○○段00000○000地號土地合併分割
    為如附表及如附圖所示。
二、訴訟費用由兩造依如附表所示之比例負擔。
    事實及理由
一、原告主張：兩造共有坐落彰化縣○○鄉○○段00000○000地號土
    地（下稱457-2、460土地），應有部分如附表所示，無不能
    分割之原因，且無法協議決定分割方法，茲依民法第823條
    第1項、第824條第2項、第5項之規定，提起本件訴訟，請求
    依如附表、如附圖所示之方案合併分割457-2、460土地（下
    稱原告方案），並不聲請鑑價等語。
二、被告陳稱：同意依原告方案分割457-2、460土地，並不聲請
    鑑價等語。
三、本院之判斷：
（一）457-2、460土地為兩造共有，應有部分如附表所示，無因
      物之使用目的不能分割或訂有不分割期限之約定，且兩造
      無法協議決定分割方法等節，為兩造所不爭執，並有土地
      登記謄本、地籍圖附卷可證（見本院卷第17、49、51頁）
      ，應屬真實。從而，原告依民法第823條第1項前段、第82
      4條第2項、第5項之規定，請求合併分割457-2、460土地
      ，即屬有據。
（二）按共有物分割之訴為形成訴訟，法院定分割方法不受當事
      人聲明之拘束，而應綜合考量公平性、應有部分比例與實
      際使用是否相當、共有物之客觀情狀、共有物之性質、共
      有物之價格與經濟價值、共有人利益、各共有人主觀因素
      與使用現狀、共有人之利害關係等因素為之。經查：
   1、457-2、460土地面積分別為11,217.14、6,109.58平方公
      尺，使用分區均為一般農業區，使用地類別則均為農牧用
      地；又457-2、460土地分別略呈L形狀、長方形，且457-2
      土地西側臨彰化縣福興鄉頂粘街，北側臨西濱快速道路下
      方之道路，而可對外通行，至460土地則未臨接道路，須
      經由457-2土地始可通行至彰化縣福興鄉頂粘街及西濱快
      速道路下方之道路；另457-2土地之西南角有電線桿及一
      層鐵皮屋1間，而其餘457-2、460土地之面積上並無建物
      坐落等情，有土地登記謄本、地籍圖、本院勘驗測量筆錄
      在卷可佐（見本院卷第17、49、51、63至81頁），堪信屬
      實。
   2、457-2、460土地分割方案之採取：
 （1）457-2、460土地面積分別為11,217.14、6,109.58平方公
      尺，業如前述，以原物分配並無困難，故應以原物分配予
      兩造。
 （2）依原告方案分割結果，兩造所受分配如附圖編號A、B所示
      之坵塊地形均完整，適於農業使用，並無將兩造應有部分
      所折算之土地面積分割坐落在不同坵塊而無法整體使用；
      再者，該等坵塊均是按原應有部分比例折算而達土地面積
      最大化，使該等坵塊之經濟價值得以充分發揮；又此分割
      結果可使該等坵塊均得直接通行至西側之彰化縣福興鄉頂
      粘街而對外出入；況且，被告對此分割結果亦到庭表示同
      意，故本院認以原告方案合併分割457-2、460土地應屬妥
      適，而為可採之分割方法。
四、綜上所述，原告依民法第823條第1項前段、第824條第2項、
    第5項之規定，請求依原告方案合併分割457-2、460土地，
    為有理由，應予准許，爰判決如主文第一項所示。
五、本件為分割共有物事件，兩造本可互換地位，而分割方法是
    由本院依法裁量，不受當事人主張拘束，本院審酌上情，認
    倘由一造負擔全部訴訟費用顯失公平，爰依民事訴訟法第78
    條、第80條之1之規定，諭知如主文第二項所示。
中　　華　　民　　國　　111 　年　　3 　　月　　22　　日
                  民事第一庭    法  官  許嘉仁
以上正本係照原本作成。
如不服本判決，須於判決送達後20日內向本院提出上訴狀（須按
他造當事人之人數附繕本）。如委任律師提起上訴者，應一併繳
納上訴審裁判費。
中　　華　　民　　國　　111 　年　　3 　　月　　22　　日
                                書記官  曾靖雯
附件：
一、附表：原告方案分割表。
二、附圖：彰化縣鹿港地政事務所111年2月22日鹿土測字第0235
    00號土地複丈成果圖。